台灣台中地方法院刑事判決　　　　　　　　　　　　九十一年度訴緝字第一一一號
　　公　訴　人　台灣台中地方法院檢察署檢察官
　　被　　　告　乙○○
　　選任辯護人　林家進
右列被告因偽造有價證券等案件，經檢察官提起公訴（八十四年度偵字第九二六八、
一三六六二、一三八二三、一四五五四、一四九七四號），本院判決如左：
    主      文
乙○○連續行使偽造私文書，足以生損害於他人，處有期徒刑壹年。
彰化商業銀行沙鹿分行第0000000號面額八十八萬十一元之支票上，偽造建嵐
木業股份有限公司印章，在支票上背書之印文及於台中市第三信用合作社進化分社第
八六四二七號面額五十二萬四千九百七十七元及第八六四二八號面額五十萬元二張支
票，偽造北一建材五金行印章，在二張支票上背書之印文，均沒收。
    事      實
一、乙○○明知財物週轉已甚為困難，經濟上已無給付能力，竟基於概括犯意，連續
    意圖為自己不法之所有，於八十四年三、四月間起，向張建興詐借新台幣（下同
    ）二百二十四萬元，並交付發票日為八十四年四月二十日期，金額分別為二十四
    萬元、一百萬元、一百萬元三張本票，及八十四年五月二日期，金額分別為五十
    萬元、八十八萬元、八十六萬元支票三張以為塘賽，屆期上開票據經提示均不獲
    給付而退票，且人去樓空，張建興始知受騙。乙○○因週轉困難，為向銀行行使
    票據貼現之便，另又於彰銀沙鹿分行第0000000號面額八十八萬十一元之
    支票，偽刻建嵐木業股份有限公司印章，在支票上背書行使。復於台中市第三信
    用合作社進化分社第八六四二七號面額五十二萬四千九百七十七元及第八六四二
    八號面額五十萬元二張支票，偽刻北一建材五金行印章，在二張支票上背書行使
    ，而持向銀行行使票據貼現之用，均足生損害他人。
二、案經台中縣警察局豐原、大甲分局分別移送，及丙○○、建嵐木業股份有限公司
    甲○○、北一建材五金行丁○○分別訴請臺灣臺中地方法院檢察署檢察官偵查起
    訴。
    理      由
一、訊據被告乙○○對於右揭向張建興詐借新台幣（下同）二百二十四萬元，並交付
    發票日為八十四年四月二十日期，金額分別為二十四萬元、一百萬元、一百萬元
    三張本票，及八十四年五月二日期，金額分別為五十萬元、八十八萬元、八十六
    萬元支票三張以為塘賽，屆期上開票據經提示均不獲給付而退票，及為向銀行行
    使票據貼現而偽刻建嵐木業股份有限公司、北一建材五金行丁○○之印章，在支
    票上背書行使等犯行事實，業據被告乙○○坦承不諱，被告於本院審理時坦承：
    「我大約在八十四年三月上旬開始向他借用，因借錢時有開支票與本票，已記不
    太清楚，週轉不靈約在八十四年一月間開始，但同年的三、四月份時就比較嚴重
    ，三月份開始有向地下錢莊借錢，錢有拿到，但不知道對方確實是何姓名。丙○○是否是地下錢莊的人我不知道，錢都拿到我家裡來的，有告訴他週轉困難，短
    期間就可以還錢，票是開二、三個月的時間，借錢的時間我已記不得，當時借錢
    是放在買機器原料，六張票約有二百二十四萬元，實際拿到約二百萬元，三張本
    票是保證的，後來我的爸爸有背書，我向他借二百二十四萬元時經濟就有點困難
    ，我是在八十四年七月七日出國的」，「有向彰化銀行沙鹿分行第000000
    0號面額八十八萬十一元支票，偽刻建嵐公司之印章背書。以便供票貼之用，另
    尚有偽造北一建材五金行的印章背書行使，金額五十二萬四千九百七十七元及五
    十萬元二張背書二個地方，沒有徵求他們的同意」等語。而右開事實，並據告訴
    人張建興狀述及告訴人丁○○、告訴人代表人甲○○指述甚詳，復據證人廖繼富
    、胡文卿於偵訊時證述屬實，並有支票、退票理由單多紙、本票三紙、掛失止付
    及提示資料等可稽，被告此部分之犯行洵堪認定。
二、核被告所為，係犯有刑法第二百十六條、第二百十條、第三百三十九條第一項之
    罪。其先後多次詐欺、行使偽造私文書犯行，時間緊接手法相同，分別觸犯同一
    罪名，顯係基於概括之犯意為之，均為連續犯，應依刑法第五十六條各以一罪論
    ，並均加重其刑。其偽造印章蓋用為偽造私文書（背書）之階段行為，偽造私文
    書為行使偽造使文書所吸收，均不另論罪。所犯行使偽造私文書、詐欺取財罪間
    ，互有方法、結果牽連關係，應從一重以行使偽造私文書罪論處。爰審酌被告因
    一時週轉困難而犯罪之動機、目的、手段，犯罪所得、犯罪對社會影響、犯罪後
    坦承犯行之態度等一切情況，量處如主文之刑，以資懲儆。偽造之印章因未扣案
    ，被告自承因時間甚久，已遺失，不能證明尚存在，為免執行困難不予諭知沒收
    ，而偽造之彰化商業銀行沙鹿分行第0000000號面額八十八萬十一元之支
    票上，偽造建嵐木業股份有限公司印章，在支票上背書之印文及於台中市第三信
    用合作社進化分社第八六四二七號面額五十二萬四千九百七十七元及第八六四二
    八號面額五十萬元二張支票，偽造北一建材五金行印章，在二張支票上背書之印
    文，均依刑法第二百十九條規定沒收。
三、公訴意旨另略以：乙○○於八十四年四月下旬，在台中縣豐原市，拾獲戊○○所
    遺失之空白支票二十張（其中三張有蓋公司及個人之印鑑），竟予侵占入己，復
    意圖供行使之用，連續偽造泛亞銀行第二三二○八號支票之面額二十四萬元、八
    十四年六月十五日期，再向廖繼富詐借同額現款，而廖繼富再交給胡文卿之工程
    款，胡文卿屆期提示退票。另乙○○又偽造泛亞銀行第二三二○七號支票之面額
    三十萬二千七百五十元、八十四年七月二十二日期，受款人勵泰企業股份有限公
    司，再於支票背書而提示退票。因認乙○○涉有刑法第三百三十七條之侵占罪，
    刑法第二百零一條之偽造有價證券罪等語。
四、本件公訴人認被告乙○○涉有刑法第三百三十七條之侵占罪，刑法第二百零一條
    之偽造有價證券罪之論據，係以告訴人戊○○之告訴為唯一憑據，經查：本院於
審理時，被告始終均堅決否認有上開犯行，辯稱：「不是撿到的。是他親自拿給
    我的。有簽過幾張票我不清楚，約八十四年年初左右，他拿泛亞銀行營業部的二
    一三七之九號帳號一本二十五張，印鑑也是戊○○交給我，當時我較困難，請他
    幫我，我在銷售價格上再特別優惠他，他就拿空白票給我，叫我自己使用，我開
    票給廖繼富調現時他也知道，當然也同意，確實不是撿到也不是偽造的」等語。
    本院於審理之初，告訴人戊○○固仍為相同之指訴，惟第二次以後，經其仔細回
    憶，在經本院訊問時，告訴人戊○○，改以證人身分，本院問以：「九十一年三
    月十五日在本院所言實在嗎？（提示並告以要旨）」，其則具結改稱：「因事隔
    已久，上庭所說有所遺漏，確實經過在八十四年與被告是認識的朋友，八十四年
    四月他生意上有困難，他需要用票，請我幫他，當時是基於幫忙，在四月下旬的
    某天，我拿空白票拿二十張左右給他，另我已用五張，我問他要開多少，其中三
    張已蓋好印鑑，金額日期沒有填，我就交給他，印鑑我交給公司的會計小姐，票
    我交給被告，請他自己填載使用。我是完全授權給他使用，所以並不是遺失的，
    第二天因為我要用票，我就過去向被告拿剩餘的支票時，會計小姐把印鑑交還給
    我，但被告說他有用了幾張，這部分他會處理，其他的他已經遺失了，是當晚他
    打電話給我，但票的流向他也不清楚，後來我有到銀行辦掛失止付，因他有說部
    分的票已遺失，我是在四月下旬與五月份、六月份陸續都有去辦理掛失止付，因
    其被告的票號與流向被告都沒有交代，我是針對特定票號及其他空白支票都辦理
    掛失止付。廖繼富我不認識他，當時票要借被告時，他說票要開給固定的客戶，
    事後他有告訴我確實已經有簽發出去，他使用出去是在我同意他使用的範圍之內
    ，所以被告簽發給廖繼富的那一張，應是我同意讓他簽的。我有借他票是事實。
    因被告沒有詳細說明票的流向。他簽發給廖繼富的那張票是我同意授權給他使用
    的，是三張已經蓋好印鑑其中的一張，所以他沒有偽造有價證券，因是我授權給
    他的」等語。之後第三次在訊問時戊○○仍供承：「庭呈泛亞銀行支票存款明細
    帳，支票號碼二三二○一是更正的，所以沒有付款，自二三二○二號到二三二○
    六號五張支票是我開給我的客戶使用，都有兌現。自二三二○七號以後，是交給
    被告乙○○使用的，由他開給他的客戶」，「當時我借票給他使用，是他沒有跟
    我說明開票的明細，以致我誤會。票據的印鑑包括公司及我個人的印鑑都有乙○○他們公司的小姐交還給我，現已在我手上」，之後第四次在辯論時戊○○仍供
    承：「我同意將泛亞銀行的二十五張空白票全部交給乙○○使用，六張支票已兌
    現，我請票出來後，我就全部給他，帝王家具二張、金木水電二張、另一張房租
    押金都是乙○○簽發使用，錢也是他付的。這本支票二十五張是全部交給他使用
    。二十五張支票包含印鑑章都交給他使用。我止付報遺失，因不清楚票號，所以
    才分批。有二張票是當時被告使用出去，被告也沒有告訴我票號，所以才會錯開
    。他確實沒有偽造有價證券，當初我沒有交代很清楚」等語。告訴人前後多次均
    為係伊同意借給被告使用相同之陳述，且不畏觸犯誣告罪嫌而受偵訊，告訴人所
    述應堪採信，參以告訴人戊○○於知悉借給被告乙○○之支票，陸續分別遭退票
    後，即分別於八十四年五月四日、八十四年五月五日、八十四年六月一七日分三
    次，向銀行辦理票據掛失止付通知書，若告訴人係一次遺失所有未簽發之空白票
    據，自將一次全部辦理票據掛失止付通知書，且亦無法詳細寫明遺失票據之票號
    、金額、發票日等，是被告所辯尚非不可採信，此外，復查無其他積極證據足資
    證明被告有何偽造及行使該有價證券之犯行，此部分係屬不能證明被告犯罪。惟
    公訴人認此部分與前揭行使偽造文書有罪部分，具有方法、結果之牽連關係，屬
    實質上一罪，此部分爰不另為無罪之諭知，併此敘明。又告訴人戊○○多次虛偽
    申報票據遺失，是否有誣告之嫌，及被告乙○○被通緝後，持偽造印尼護照入境
    ，而被查獲解送本院歸案，是否另涉行使偽造文書罪嫌，均請由檢察官另行處理
    。
五、據上論斷，應依刑事訴訟法第二百九十九條第一項前段，刑法第五十六條、第二
    百十六條、第二百十條、第三百三十九條第一項、第五十五條、第二百十九條，
    罰金罰鍰提高標準條例第一條前段，判決如主文。
中      華      民      國      九十一    年      八      月      二    日
                                台灣台中地方法院刑事第三庭
                                    法  官  黃  松  竹
右正本證明與原本無異。
如不服本判決，應於判決送達後十日內向本院提出上訴狀，上訴於臺灣高等法院臺中
分院( 須附繕本 )。
                                    書記官
中      華      民      國      九十一    年      八      月      二    日
附錄論罪科刑法條：
刑法第二百十條：偽造、變造私文書，足以生損害於公眾或他人者，處五年以下有期
徒刑。
刑法第二百十六條：行使第二百十條至第二百十五條之文書者，依偽造、變造文書或
登載不實事項或使登載不實事項之規定處斷。
刑法第三百三十九條第一項、第二項：
意圖為自己或第三人不法之所有，以詐術使人將本人或第三人之物交付者，處五年以
下有期徒刑拘役或科或併科一千元以下罰金。
以前項方法得財產上不法之利益或使第三人得之者，亦同。
